臺灣新竹地方法院民事裁定
111年度抗字第5號
抗  告  人  張菀庭  


相  對  人  上海弘森機械有限公司

上列抗告人因與相對人間聲請選任臨時管理人事件，抗告人對於
民國110年12月24日本院110年度司字第24號裁定提起抗告，本院
裁定如下：
　　主　文
抗告駁回。
抗告程序費用新臺幣壹仟元由抗告人負擔。
　　理　由
一、抗告人聲請及抗告意旨係以：相對人上海弘森機械有限公司
    (下稱相對人公司)營運為唯一董事陳如新一手掌控，然陳如
    新已於110年8月28日死亡，相對人公司無任何董事得以行使
    董事長或董事會職權；又相對人公司股東僅陳如新及抗告人
    二人，持股比例各占50％，然陳如新繼承人迄今未將相對人
    公司財務帳冊交出，亦未能與抗告人合意選出董事，公司業
    務處於停頓狀態，員工資遣問題及企業所得申報問題亦待解
    決，抗告人本於利害關係人之身分，依公司法第208條之1項
    規定聲請選任甘逸偉會計師為相對人上海弘森機械有限公司
    之臨時管理人，原裁定駁回抗告人之聲請，顯有不當，爰依
    法提起抗告，求為廢棄原裁定等語。
二、按公司應至少置董事一人執行業務並代表公司，最多置董事
    三人，應經股東表決權三分之二以上之同意，就有行為能力
    之股東中選任之；董事請假或因故不能行使職權時，指定股
    東一人代理之；未指定代理人者，由股東間互推一人代理之
    ；每一股東不問出資多寡，均有一表決權。但得以章程訂
    定按出資多寡比例分配表決權，公司法第108 條第1 項前段
    、第2 項、第102 條第1 項分別定有明文。又公司法第108
    條第4 項準用同法第208 條之1 第1 項規定，該規定：董事
    會不為或不能行使職權，致公司有受損害之虞時，法院因利
    害關係人或檢察官之聲請，得選任一人以上之臨時管理人，
    代行董事長及董事會之職權。但不得為不利於公司之行為。
    準此，有限公司執行業務董事因故不能行使職權時，公司法
    第108 條第2 項業已明定其因應及處理方法，是得依該條項
    規定辦理時，即無準用公司法第208 條之1 第1 項聲請法院
    選任臨時管理人之必要，必於全體董事均不能或不為行使其
    職權，亦無從指定或由其他股東互推1 人代理以執行公司業
    務，並致公司有受損害之虞時，始得例外準用公司法第208 
    條之1 第1 項規定聲請法院選任臨時管理人。
三、再按公司法第208條之1第1項立法理由略為：「按公司因董
    事死亡、辭職或當然解任，致董事會無法召開行使職權；或
    董事全體或大部分均遭法院假處分不能行使職權，甚或未遭
    假處分之剩餘董事消極地不行使職權，致公司業務停頓，影
    響股東權益及國內經濟秩序，增訂本條，俾符實際」，是公
    司法選任臨時管理人之規定，須於公司董事因事實（死亡）
    或法律（辭職或當然解任）之因素致無法召開董事會，或公
    司董事全體或大部分遭假處分不能行使職權，而剩餘董事消
    極不行使職權等影響公司業務運作嚴重之情況下，始得為之
    ，同時亦須該董事會不為或不能行使職權致公司業務停頓而
    受有損害之虞，影響股東權益或國內經濟秩序時，始符合選
    任臨時管理人之要件。若無董事不為或不能行使職權之情形
    ，或無公司受損害之虞，即非在得依上揭規定聲請選任臨時
    管理人之列，法院於處理類此聲請時，當嚴格其要件加以審
    查、自為節制，不應任意擴大解釋，否則無異使司法任意介
    入公司治理之私人紛爭，與臨時管理人制度設立之目的不符
    。而利害關係人依公司法第208條之1規定向法院聲請選任臨
    時管理人時，應以書面表明董事不為或不能行使職權，致公
    司有受損害之虞之事由，並釋明之，此觀非訟事件法第183
    條第2項規定自明。
四、經查：
（一）相對人公司係於100年7月28日設立登記，登記資本總額為
      新台幣(下同)3,000萬元，股東除董事兼股東陳如新外，
      尚有聲請人亦為股東，出資額各為1,500萬元，而陳如新
      固已於110年8月28日死亡，惟其尚有繼承人林亭妤、林羿
      均，且未聲明拋棄繼承，有相對人公司變更登記表、戶籍
      謄本、林亭妤、林羿均提出之請求狀及臺灣桃園地方法院
      法庭111年5月19日桃院增家暑110年度司繼3012字第11190
      06925號函及110司繼字第3012號公告在卷可稽，是陳如新
      就相對人公司之出資額，應由其繼承人林亭妤、林羿均繼
      承並決定如何行使，亦可依法選任執行業務之董事，難認
      陳如新對相對人公司之股東權利於其死亡後，有不能行使
      之情形。
（二）再者，公司法自69年修正後，有限公司已無關於召開股東
      會之規定，其股東表決權之行使無須以會議方式為之，於
      股東行使同意權時，如以書面為之，尚非法之所不許（最
      高法院96年台上字第2199號裁判要旨參照），是抗告人及
      陳如新之繼承人非不得以書面行使股東表決權利選任董事
      ，亦得互推執行業務之董事代理人，而本件林亭妤、林羿
      均曾以書面表明願推選抗告人出任相對人公司董事或由林
      亭妤擔任董事之意思，此有111年2月10日桃園茄苳郵局第
      99號存證信函及陳報狀在卷，應認相對人公司並無無法召
      開股東會推選董事之情事，或互推執行業務董事代理人之
      情事，至於相對人公司之股東間因所占表決權多寡及經營
      理念不同，無法依公司法第108 條第1 項前段之規定自股
      東中推選新任董事，並非法院介入公司治理之正當事由，
      聲請人據此主張選任臨時管理人，核與公司法第208條之1
      規定要件不合，難認有據，應予駁回。
（三）綜上所述，抗告人依公司法第108條第4項準用同法第208
      條之1第1項規定，聲請為相對人公司選任臨時管理人，於
      法無據，原裁定駁回抗告人之聲請，於法核無不合。抗告
      意旨指摘原裁定不當，請求廢棄，裁准指定甘逸偉會計師
      為相對人公司之臨時管理人，為無理由，應予駁回。
據上論結，本件抗告為無理由，依非訟事件法第46條、第21條第
2項、第24條第1項，民事訴訟法第495條之1第1項、第449條第1
項、第95條、第78條，裁定如主文。
中　　華　　民　　國　　111 　年　　5 　　月　　25　　日
                  民事第一庭  審判長  法  官  彭淑苑
　　　
　　　                                法  官  林麗玉
　　　
　　                                　法  官　張詠晶
正本係照原本作成。
本裁定除以適用法規顯有錯誤為理由，不得再抗告；如提起再抗
告，應於收受送達後10日內委任律師為代理人向本院提出再抗告
狀（需附繕本1份），並繳納再抗告費新臺幣1,000元。
中　　華　　民　　國　　111 　年　　5 　　月　　25　　日
                                      書記官  陳佩瑩